【裁判字號】    95,聲判,65
【裁判日期】    951023
【裁判案由】    聲請交付審判
【裁判全文】
臺灣高雄地方法院刑事裁定              95年度聲判字第65號
聲  請  人  乙○○
            甲○○
代  理  人  焦文城律師
            劉倫仕律師
被      告  丙○○
上列聲請人因告訴被告業務過失致死案件，不服臺灣高等法院高
雄分院檢察署檢察長駁回再議之處分（95年度上聲議字第711 號
），聲請交付審判，本院裁定如下：
    主  文
聲請駁回。
    理  由
一、聲請交付審判意旨如附件所載。
二、按告訴人不服上級法院檢察署檢察長或檢察總長認再議為無
    理由而駁回之處分者，得於接受處分書後10日內委任律師提
    出理由狀，向該管第一審法院聲請交付審判。法院認為交付
    審判之聲請不合法或無理由者，應駁回之。刑事訴訟法第
    258 條之1 第1 項、第258 條之3 第2 項前段分別定有明文
    。
三、本件聲請人以被告丙○○涉犯業務過失致死罪，向臺灣高雄
    地方法院檢察署檢察官提出告訴，經該署檢察官為不起訴處
    分後，聲請人不服，聲請再議亦經臺灣高等法院高雄分院檢
    察署檢察長以再議為無理由而駁回再議。聲請人於民國95年
    6 月28日收受前開再議駁回處分書，乃於同年7 月7 日委任
    律師向本院聲請交付審判等情，固有前揭不起訴處分書、處
    分書、送達證書及刑事交付審判聲請狀附卷可稽。
四、惟按刑事訴訟法第258 條之1 規定，告訴人得向法院聲請交
    付審判，此係對於檢察官不起訴或緩起訴裁量權制衡之一種
    外部監督機制，此時，法院僅在就檢察官所為不起訴或緩起
    訴之處分是否正確加以審查，以防止檢察機關濫權。依此立
    法精神，同法第258 條之3 第3 項規定：法院就交付審判之
    聲請為裁定前，得為必要之調查等語，其所謂得為必要之調
    查，係指調查證據之範圍應以偵查中曾顯現者為限，不可就
    新提出之證據再為調查，亦不可蒐集偵查卷以外之證據，否
    則將與刑事訴訟法第260 條之再行起訴規定混淆不清（臺灣
    高等法院91年4 月25日刑庭會議法律問題研討意見參照）。
    又法院於審查交付審判之聲請有無理由時，除認為告訴人所
    指摘不利被告之事證未經檢察機關詳為調查或斟酌，或不起
    訴處分書所載理由違背經驗法則、論理法則或其他證據法則
    者外，不宜率予交付審判（法院辦理刑事訴訟案件應行注意
    事項第134 項參照）。至上開所謂告訴人所指摘不利被告之
    事證未經檢察機關詳為調查，係指告訴人所提出請求調查之
    證據，檢察官未予調查，且若經調查，即足以動搖原偵查檢
    察官事實之認定及處分之決定，倘調查結果，尚不足以動搖
    原事實之認定及處分之決定者，仍不能率予交付審判。
五、經查：
（一）聲請人原告訴意旨略以：被告丙○○係址設高雄市鼓山區
      ○○○路976 號之原高雄市立婦幼醫院（現改制為「高雄
      市立聯合醫院美術館院區」，以下仍稱「婦幼醫院」）住
      院醫師，為從事醫療業務之人；聲請人乙○○、甲○○2
      人係分別為張泉男之妻、女。緣張泉男於91年4 月2 日9
      時45分許，因駕車不慎撞及路樹，肇生交通事故而受傷，
      緊急送往婦幼醫院急診室診治，經張泉男到院後主訴胸痛
      ，即由急診室醫師丙○○進行初步臨床診斷，察見張泉男
      有腹部瘀血之現象（abd.Wall ecchymosis） ，並於急診
      科創傷病歷「創傷圖示」欄內記載張泉男前開腹部瘀血現
      象（ecchymosis），復指示為其進行照X 光片、腹部超音
      波及胸部電腦斷層掃瞄等醫療措施，因發現張泉男另有左
      側肋骨骨折、左側外傷性血胸等症狀，遂於同日15時許，
      照會婦幼醫院主治醫師曾明智（由臺灣高等法院高雄分院
      審理中）前往急診室診治並協助判讀上開電腦斷層掃瞄結
      果，被告與曾明智本諸醫療專業，原應注意車禍事故極易
      造成胸、腹部之傷害，且明知張泉男係因車禍事故到院急
      救，竟疏未察覺該掃瞄結果確呈現腹部游離氣之異常情狀
      ，而未就此部分予以適當處理，張泉男住院後即由曾明智
      負責診治。迨至同年月4 日清晨某時許，因張泉男持續腹
      漲、腹部不適、疼痛，經急救後仍未見改善，旋即轉往高
      雄長庚紀念醫院，經長庚紀念醫院人員於同日上午6 時35
      分許進行手術，於手術過程中發現張泉男有腹部鈍挫傷、
      外傷性小腸穿孔、腹膜炎併敗血症等症狀，雖經上開手術
      急救，仍於同年月5 日7 時55分許，因腹膜炎併發敗血症
      而不治死亡，因認被告涉犯業務過失致死罪嫌。
（二）臺灣高雄地方法院檢察署檢察官偵查終結後認為：訊據被
      告堅決否認有何業務過失致死之犯行，辯稱：伊當時是住
      院醫師第2 年，伊有先看1 次，但經驗不夠，所以請曾明
      智醫師來看片子等語。經查：(1)證人曾明智於本署偵查中
      另案供稱：91年4 月2 日下午2 時左右，接獲住院醫師陳
      醫師呼叫器，因為病人張泉男先生自己駕車撞樹，本人前
      往急診室插入左側胸管救治，並收病人入加護病房觀察治
      療等語，當時是丙○○指示對病患安排胸部掃描，伊判讀
      電腦斷層掃描等語。本案被告於另案偵查中證稱：當時病
      人來急診，伊醫院會做X 光片，後來再安排電腦斷層掃描
      ，伊擔心有肝、脾的出血，就有多做掃描，後來發現胸部
      有出血情形，就請曾明智過來會診，伊那時才工作1 年，
      伊自己的判讀不能確定，伊才請曾醫師過來。當時檢查時
      ，因為病者肚子只有瘀血的情形，不是很明顯的痛等語。
      此有本署91發查字第6026號卷中91年10月25日曾明智刑事
      陳述狀及同卷92年10月7 日10時20分本署訊問筆錄1 份在
      卷可稽。是被告已本其專業對病患做種種應為之診斷並指
      示安排相關儀器檢驗，惟自承係因經驗不足，無法判讀電
      腦斷層掃描所呈現之結果，始請求曾明智到院協助等情甚
      明。(2)參酌「住出院病歷摘要」中「主治醫師」一欄，蓋
      有曾明智之職銜章；「臨時醫囑單」、「長期醫囑單」中
      亦多載有曾明智親自簽署之醫療指示；「體溫表」係曾明
      智所簽署；「住院病歷摘要」中分別由經曾明智及被告填
      寫紀錄，而其中被告部分均須由曾明智於其後簽名確認，
      以示負責（CO-SIGN） ；手術同意書亦由曾明智親自簽名
      ，並載明係曾明智向被害人家屬說明手術之原因、風險等
      必要事項；而「護理紀錄表」中，亦詳細記載曾明智曾多
      次給予護理人員指示，且護理人員遇有突發狀況時，亦多
      聯繫通知曾明智請求指示或親自前來處理；「診斷證明書
      」中「診治醫師」欄內亦係蓋用曾明智之職銜章等情以觀
      ，可判認曾明智當係主要負責診治被害人之醫師，並非為
      被告乙節甚明。(3)按刑法針對過失行為之處罰，當以行為
      人客觀上負有一定注意義務，應予注意或有預見結果發生
      之可能性，惟其主觀上竟違反該項注意義務而未加注意，
      以致結果仍予發生者，即屬該當於過失犯罪之構成要件。
      有鑑於醫療行為乃高度專業之領域，其過程分工細緻繁複
      ，非仰賴各專科之專業判斷相互協助非得竟其功，從而參
      與之人除負責診治之醫師外，亦可能包括其他專科醫師或
      會診醫師、護理人員及檢驗人員等。準此以言，針對醫療
      過失案件之判斷，當即考量行為人於其上開專業分工之範
      圍內，就其專業及職務範圍內有無注意義務之違反，客觀
      上具有注意義務與注意之可能性，就其職務及專業以外之
      檢驗及診斷，自得信賴其他共同參與之其他醫事人員之判
      斷及施行措施。參諸行政院衛生署函覆本署之行政院衛生
      署醫事審議委員會鑑定書，其鑑定意見詳載：「（一）依
      據病歷，91年4 月2 日9 時45分病人由119 送至高雄市立
      婦幼醫院急診就診後，由外科住院醫師丙○○診治，其診
      療與處置，包括理學檢查，安排血液常規與生化檢查，胸
      部與左膝X 光，動脈血氧分析與血中乙醇濃度檢測，以及
      傷口縫合處理，均符合鈍挫傷害急救準則，和高級外傷救
      命術原則施行。（二）依據病歷上登載，丙○○醫師其職
      級為住院醫師，各項檢查順序合理，施行時序上並無延宕
      ，病歷上亦有主治醫師加簽，應無醫療上之疏失」，此有
      衛署醫字第0940222498號函文1 份在卷可稽。就本件前揭
      醫療行為以觀，被告於急診時各項檢查順序合理，施行時
      序上並無延宕一情甚明，嗣張泉男住院之後，被告亦非其
      主治醫師，自無對張泉男之病情及種種諸般症狀負有詳加
      審查及判斷之義務。(4)綜上所述，被告就張泉男之急救及
      診療過程難認有何違反醫療之注意或處置義務，此外，復
      查無其他積極之證據足以證明被告確有前揭醫療過失犯行
      ，因認被告罪嫌不足，予以不起訴處分。
（三）又聲請人聲請再議意旨雖略以：被告丙○○在住院前之急
      診階段，已觀察到被害人張泉男上腹部有瘀血，並進行電
      腦斷層掃瞄，而電腦斷層掃瞄可看出腹部游離氣，被告即
      應負擔被害人住院前在急診室急救時之醫療過失云云。然
      臺灣高等法院高雄分院檢察署駁回聲請人再議理由略謂：
      查本件「住出院病歷摘要」中「主治醫師」一欄，蓋有曾
      明智之職銜章；「臨時醫囑單」、「長期醫囑單」中亦多
      載有曾明智親自簽署之醫療指示；「體溫表」係曾明智所
      簽署；「住院病歷摘要」中分別由經曾明智及被告填寫紀
      錄，而其中被告部分均須由曾明智於其後簽名確認，以示
      負責（CO-SIGN） ；手術同意書亦由曾明智親自簽名，並
      載明係曾明智向被害人家屬說明手術之原因、風險等必要
      事項；而「護理紀錄表」中，亦詳細記載曾明智曾多次給
      予護理人員指示，且護理人員遇有突發狀況時，亦多聯繫
      通知曾明智請求指示或親自前來處理；「診斷證明書」中
      「診治醫師」欄內亦係蓋用曾明智之職銜章等情以觀，足
      見曾明智當係主要負責診治被害人之醫師，而非為被告。
      被告無違反醫療之注意或處置義務，已經原檢察官於不起
      訴之處分書詳為敘明。行政院衛生署醫事審議委員會鑑定
      結果亦認定被告，應無醫療上之疏失，此有衛署醫字第09
      40222498號函文乙份在原檢察卷可稽。聲請人雖執前詞指
      稱被告涉犯業務過失致死罪，惟並未舉出具體證據以供檢
      察官調查，此外亦查無積極證據足以證明被告犯行，聲請
      人聲請再議為無理由，而將聲請再議駁回。
（四）前開不起訴處分及駁回再議理由暨事證，業經本院調閱前
      開卷證核閱屬實，原不起訴處分書及駁回再議處分書已詳
      細說明認定被告就張泉男之急救及診療過程並未違反醫療
      上注意或處置義務之理由，而檢察官為不起訴處分之理由
      ，亦無何違背經驗法則、論理法則或其他證據法則之情事
      ，本院認本件並無聲請人所指摘不利被告之事證未經檢察
      機關詳為調查或斟酌，或不起訴處分書所載理由違背經驗
      法則、論理法則或其他證據法則等得據以交付審判之事由
      存在，聲請人猶執前詞聲請交付審判，指摘原不起訴處分
      及駁回再議聲請之理由不當，揆諸依上開說明，本件交付
      審判之聲請為無理由，應予駁回。
六、依刑事訴訟法第258 條之3 第2 項前段，裁定如主文。
中    華    民    國    95    年    10    月    23    日
                刑事第二庭    審判長法  官  邱永貴
                                    法  官  李昆南
                                    法  官  楊筑婷
以上正本證明與原本無異。
不得抗告。
中    華    民    國    95    年    10    月    23    日
                                    書記官  林靜慧


司法院資訊處製作；財團法人民間司法改革基金會備份。
